【裁判字號】    91,易緝,338
【裁判日期】    920129
【裁判案由】    詐欺
【裁判全文】
臺灣臺中地方法院刑事判決                        九十一年度易緝字第三三八?
    公  訴  人  台灣台中地方法院檢察署檢察官
    被      告  乙○○  男  五.
    選任辯護人  林錦隆律師
右列被告因詐欺等案件，經檢察官提起公訴（九十年度偵字第八八一九號），本院判
決如左：
    主  文
乙○○連續意圖為自己不法之所有，以詐術使人將本人之物交付，處有期徒刑壹年。
緩刑參年。扣案之處方箋肆張沒收。
    事  實
一、乙○○明知其未取得合法醫師資格，不得執行醫療業務，竟貪圖不法利益，自民
    國（下同）九十年一月間某日起至同年四月二日止，在臺中市南屯區○○○○街
    八十二號三樓之四住處，為不特定之患者把脈及開立方劑、配藥，而擅自執行醫
    療業務。於同年三月十九日，甲○○○因其女林玉玲患有惡性腫瘤，經友人介紹
    前往上址，乙○○分別於同年月二十日、二十五日及四月二日，為林玉玲把脈診
    察後並開處方箋及配製藥粉。復意圖為自己不法之所有，基於概括之犯意，明知
    其於上開中藥粉中添加不明粉末非犀牛角粉，連續於同年月二十日、二十五日及
    四月二日，以言詞向甲○○○誆稱該等藥粉含有犀牛角粉，具有治療效果之方式
    ，使甲○○○對該藥粉之成分及療效發生誤認，而以每劑新台幣（下同）一萬二
    千三百元，在上開處所向乙○○分別購買藥粉共二十劑，並支付費用二十五萬二
    千元。林玉玲於接受乙○○所為之上開醫療行為後，病情未見起色，反加速惡化
    ，甲○○○始知受騙，經報請臺中市警察局第四分局會同台中市衛生局人員於上
    開地點查獲乙○○，並扣得乙○○製作之處方箋四紙，因而查悉上情。林玉玲嗣
    後雖經送往行政院國軍退除役官兵輔導委員會臺中榮民總醫院（下稱臺中榮總）
    接受治療，惟已延誤送醫開刀治療之最佳時機，於同年五月十九日下午七時四十
    一分，林玉玲仍因原所罹患之惡性淋巴瘤病變而告不治死亡。
二、案經甲○○○訴由臺中市警察局第四分局報請臺灣臺中地方法院檢察署檢察官偵
    查起訴。
    理  由
一、訊據被告乙○○對於其未取得合法醫師資格，自九十年一月間某日起至同年四月
    二日止，在臺中市南屯區○○○○街八十二號三樓之四住處，為不特定之患者把
    脈及開立方劑、配藥，而擅自執行醫療業務。及於同年三月二十日、二十五日及
    四月二日，為林玉玲把脈診察後並開處方箋及配製藥粉即未取得合法醫師資格，
    擅自執行醫療業務之犯行均坦承不諱，被告此部分之犯行，核與告訴人甲○○○
    於偵審中之指訴相符，並有現場圖一份、現場照片九張及扣案之處方箋四紙在卷
    足憑，被告此部分之犯行應堪認定。另被告雖否認有詐欺取財部分之犯罪事實，
    辯稱其所交付藥物確含有犀牛角粉，每錢六千元，林玉玲每天需服二錢，伊共配
    給林玉玲二十天份之藥，三次看診及藥費共收費二十四萬六千元，其中光犀牛角
    粉就需二十四萬元，其收取之費用應相當云云。而查：犀牛角及其產製品屬野生
    動物保育法所規範禁止輸出入及買賣之物，取得不易。參以被告所開立之處方籤
    除其所自稱之犀牛角粉外，其餘藥材均非高價，亦屬一般藥材店可輕易取得之物
    ；且被告所調製售予告訴人之藥粉，告訴人已悉數交予林玉玲服用完畢，此據告
    訴人於偵查中供明在卷可憑。此外，被告復無法提出所辯之犀牛角粉或相關進貨
    資料以供調查。是以被告前開所辯，顯非真實。被告以佯稱所調製藥粉其中含高
    價且具療效之犀牛角粉之方式，使告訴人支付高價向被告購買以廉價藥材及不知
    名粉末所調製之藥粉，顯見被告亦有施用詐術使告訴人陷於錯誤之詐欺得財犯行
    甚明。
二、查被告未取得合法醫師資格，為不特定人為診察及開立處方籤等醫療行為，核其
    所為係違反醫師法二十八條第一項前段之未取得合法醫師資格，擅自執行醫療業
    務罪。又被告使用廉價藥材及不知名粉末調製藥粉，而以向告訴人佯稱含有高價
    具療效之犀牛角粉之方式，致告訴人陷於錯誤，支付高價向被告購買該藥粉之行
    為部分則係犯刑法第三百三十九條第一項之詐欺取財罪。被告先後多次醫療及以
    廉價藥材及不知名粉末調製以詐欺取財犯行，各時間緊接，所犯構成要件相同，
    顯係基於概括犯意為之，為連續犯，均應依刑法第五十六條之規定，以一罪論，
    並加重其刑。又被告所犯上開二罪，有方法、結果之牽連關係，為牽連犯，應從
    連續詐欺取財罪處斷。爰審酌被告未取得合法醫師資格，為一已得財之私，擅自
    執行醫療業務並使用廉價藥材詐取被害人等財物，不惟使被害人損失財物，尚且
    易使人延誤就醫，其對於他人身體財物均造成危害，情節非輕等一切情狀，量處
    如主文所示之刑。末查被告前未曾受有期徒刑以上刑之宣告，有臺灣高等法院被
    告全國前案紀錄表在卷可按，且被告於本件犯罪後，已與告訴人和解賠償其損害
    二百萬元，此有本院九十一年附民字第三一九號和解書在卷可憑。其經此教訓，
    當知警惕而無再犯之虞，本院綜核各情，所宣告之刑，認以暫不執行為適當，併
    予宣告緩刑三年，以啟自新。扣案之處方箋四張，為被告乙○○所有供犯罪所用
    之物，應依刑法第三十八條第一項第二款之規定，予以宣告沒收。
據上論斷，應依刑事訴訟法第二百九十九條第一項前段，醫師法第二十八條第一項前
段刑法第十一條前段、第五十六條、第三百三十九條第一項、第五十五條、第七十四
條第一款、第三十八條第一項第二款，罰金罰鍰提高標準條例第一條前段，判決如主
文。
中      華      民      國    九十二    年      一      月    二十九    日
                                    臺灣臺中地方法院刑事第二庭
                                        法  官  柯  崑  輝
右正本證明與原本無異。
如不服本判決，應於送達後十日內向本院提出上訴狀（須附繕本），上訴於台灣高等
法院台中分院。
                                        書記官
中      華      民      國    九十二    年      一      月    二十九    日
附錄論罪科刑法條
刑法第三百三十九條
意圖為自己或第三人不法之所有，以詐術使人將本人或第三人之物交付者，處五年以
下有期徒刑、拘役或科或併科一千元以下罰金。
以前項方法得財產上不法之利益或使第三人得之者，亦同。前二項之未遂犯罰之。
醫師法第二十八條
未取得合法醫師資格，擅自執行醫療業務者，處一年以上三年以下有期徒刑，得併科
新台幣三萬元以上十五萬元以下罰金，其所使用之藥械沒收之。但合於左列情形之一
者，不在此限：
一、在中央衛生主管機關認可之醫院，於醫師指導下實習之國內醫學院、校學生或畢
    業生。
二、在醫療機構於醫師指示下之護士﹑助產士或其他醫事人員。
三、合於第十一條第一項但書規定者。
四、臨時施行急救者。


司法院資訊處製作；財團法人民間司法改革基金會備份。
